臺灣宜蘭地方法院民事裁定　　　　　　100年度司財管字第5號
聲　請　人　板信商業銀行股份有限公司
法定代理人　劉炳輝
非訟代理人　陳彥豪
上列聲請人聲請指定被繼承人林文財之遺產管理人事件，本院裁
定如下：
    主  文
選任林鴻銘（男，民國○○年○月○○日生，身份證統一編號：Ｚ0000
00000號，住宜蘭縣羅東鎮○○○路36號）為被繼承人林文財（
男，民國○○年○○月○○日生，身分證統一編號：Ｚ000000000號，生
前籍設宜蘭縣羅東鎮○○○路36號，民國99年10月2日死亡）之
遺產管理人。
准對被繼承人林文財之繼承人為承認繼承之公示催告。
被繼承人林文財之大陸地區以外繼承人，應自前項公示催告最後
登載新聞紙之日起，壹年內承認繼承，上述期限屆滿，無繼承人
承認繼承時，被繼承人林文財之遺產，於清償債權並交付遺贈物
後，如有剩餘即歸屬國庫。
聲請程序費用新臺幣壹仟元由被繼承人林文財之遺產負擔。
    理  由
一、聲請意旨略以：被繼承人林文財（男，民國○○年○○月○○日生
    ，身分證統一編號：Ｚ000000000號，生前最後住所為宜蘭縣
    羅東鎮○○○路36號）於民國99年10月2日死亡，因被繼承
    人積欠聲請人債務且尚未清償，其法定繼承人均已拋棄繼承
    權或已死亡，而其親屬會議並未於一個月內選定遺產管理人
    ，致聲請人對被繼承人之遺產無法行使權利，為確保聲請人
    之權利，請求鈞院依職權裁定指定林嫦芬律師為被繼承人林
    文財之遺產管理人等語。
二、按繼承開始時，繼承人之有無不明，而無親屬會議或親屬會
    議未於一個月內選定遺產管理人者，利害關係人或檢察官得
    聲請法院選任遺產管理人，並由法院依公示催告程序，定6
    個月以上之期限，公告繼承人，命其於期限內承認繼承；又
    被繼承人之所有繼承人均拋棄其繼承權者，亦準用關於無人
    承認繼承之規定，民法第1177條、第1178條第2項、第1176
    條第6項分別定有明文。由是可知，繼承人均拋棄其繼承權
    者，利害關係人或檢察官得聲請法院選任遺產管理人。
三、本件聲請人主張被繼承人林文財於99年10月2日死亡，其所
    有繼承人全部拋棄繼承，以及該被繼承人之親屬會議未於一
    個月內選定遺產管理人之事實，業據其提出戶籍謄本、除戶
    戶籍謄本、繼承系統表、板信商業銀行個人借款契約書、被
    繼承人所有羅東鎮○○段658-2、659-1地號暨其上建物1841
    建號謄本（以上均為影本）等件為證，並經聲請人法定代理
    人之非訟代理人陳彥豪於100年4月13日到庭陳稱屬實，復經
    本院依職權調取本院99年度司繼字第400、407號拋棄繼承卷
    宗核閱無訛，是認該聲請人之主張自堪信為真實。從而，聲
    請人以利害關係人身分聲請選任被繼承人林文財之遺產管理
    人，核與首揭規定尚無不合。又聲請人所聲請指定為被繼承
    人林文財遺產管理人之林嫦芬律師（女，民國55年3月27日
    生，身分證統一編號：Ｚ000000000號）已同意擔任被繼承人
    林文財之遺產管理人，並提出律師證書影本、同意書1件在
    卷可稽。惟聲請人向法院聲請選任被繼承人之遺產管理人時
    ，法院有裁量權，不受當事人之拘束而得依職權選任適當之
    遺產管理人。蓋選任遺產管理人，首應考慮適切性，除管理
    遺產需公平外，當以對遺產遺債情況瞭解較深者優先選任，
    是縱被繼承人之各繼承人均無擔任遺產管理人之意願，法院
    亦得依職權選任適當之人為被繼承人之遺產管理人。又因遺
    產管理人之職務乃在編製遺產清冊、保存遺產必要之處置、
    清償債權或交付遺贈物及遺產之移交等事務，自應由與被繼
    承人關係密切，對被繼承人之遺產及遺債等事務具有相當瞭
    解之人擔任，當較客觀上本對被繼承人無所認悉之第三人抑
    或公務機關更為適切。秉此，因被繼承人與其繼承人關係密
    切，繼承人於情於理均較瞭解與明悉被繼承人之財產狀況，
    故自被繼承人之繼承人中選任遺產管理人，確屬合宜。總上
    ，被繼承人之次男林鴻銘雖已拋棄繼承，然本院衡酌其為被
    繼承人林文財之子，且被繼承人生前與其籍設同址，堪認其
    對被繼承人林文財生前財產及債權債務關係應較被繼承人之
    其他親友知詳，是選任林鴻銘擔任被繼承人林文財之遺產管
    理人洵稱妥適，爰裁定如主文第1項所示，並依法為承認繼
    承之公示催告。末按，民法第1185條規定：第1178條所定之
    期限屆滿，無繼承人承認繼承時，其遺產於清償債權，並交
    付遺贈物後，如有賸餘，歸屬國庫，附此敘明。
四、依非訟事件法第157條，裁定如主文。
中    華    民    國   100    年    8     月    1     日
                  臺灣宜蘭地方法院家事法庭
                      司法事務官  陳怡安
以上正本與原本無異。
如不服本裁定，應於裁定送達後10日內向本院提出抗告狀（應附
繕本），並繳納抗告費新臺幣1,000元。
中    華    民    國   100    年    8     月    2     日
                      書  記  官  邱美龍